臺灣橋頭地方法院民事判決　　　　　　110年度橋原小字第8號
原　　　告　林士鈞　
被　　　告　邱雅萍　
上列原告因被告過失傷害案件，提起刑事附帶民事訴訟（110年度
原交簡附民字第3 號），經刑事庭裁定移送前來，本院於民國11
0 年11月10日言詞辯論終結，判決如下：
    主  文
被告應給付原告新臺幣壹萬貳仟零肆拾伍元，及自民國110 年4
月27日起至清償日止，按年息5 ％計算之利息。
原告其餘之訴駁回。
訴訟費用新臺幣壹仟元，由被告負擔。
本判決原告勝訴部分得假執行。
原告其餘假執行之聲請駁回。
    事實及理由要領
一、被告經合法通知，未於言詞辯論期日到場，核無民事訴訟法
    第386 條所列各款情事，爰依原告之聲請，由其一造辯論而
    為判決。
二、原告起訴主張：被告於民國109 年7 月30日17時45分許，駕
    駛車號ZW-2027 號自用小客車，沿高雄市左營區翠華路北往
    南行駛至該路段與海功東路交岔路口，欲右轉海功東路往西
    行駛時，本應注意汽車行駛至交岔路口，轉彎車應讓直行車
    先行，而依當時天候晴、日間自然光線、視距良好、柏油路
    面、路面乾燥、道路無缺陷、無障礙物，並無不能注意之情
    狀，竟疏未注意及此而貿然右轉，適同向原告騎乘車號MJJ-
    0976號普通重型機車（下稱系爭機車）沿翠華路北往南直行
    至此，2 車因而發生碰撞（下稱系爭事故），致原告人車倒
    地，因而受有左側上肢及下肢多處挫擦傷之傷害（下稱系爭
    傷害）。且原告所戴之手機及系爭機車均因本件事故而毀損
    ，為此，原告支付醫療費用新臺幣（下同）1,390 元（言詞
    辯論時改稱僅請求1,240 元）、前往醫院就醫支付交通費用
    155 元，因系爭傷害無法工作損失2,900 元，系爭機車維修
    費用5,650 元，手機折舊費用1,500 元，因而受有精神損害
    ，請求賠償2 萬元。上述金額合計為31,595元。乃依侵權行
    為之法律關係，提起本件訴訟等語，並聲明：1.被告應給付
    原告31,595元；2.原告願供擔保請准宣告假執行。
三、被告未於言詞辯論期日到場，亦未以書狀作何聲明或陳述。
四、法院得心證的理由：
  ㈠因故意或過失，不法侵害他人之權利者，負損害賠償責任。
    汽車、機車或其他非依軌道行駛之動力車輛，在使用中加損
    害於他人者，駕駛人應賠償因此所生之損害。民法第184 條
    第1 項前段、第191 條之2 前段分別定有明文。經查，原告
    主張被告於前揭時、地，因右轉彎未禮讓直行車先行之過失
    ，因而發生前揭事故，致原告受有前述傷害等事實，業據本
    院刑事庭以110 年度交簡字第20號判決認被告犯過失傷害罪
    、判處拘役40日，有前揭判決在卷可稽，被告自應就原告因
    本件車禍所受之損害負賠償責任。
  ㈡次按汽車、機車或其他非依軌道行駛之動力車輛，在使用中
    加損害於他人者，駕駛人應賠償因此所生之損害。不法侵害
    他人之身體或健康者，對於被害人因此喪失或減少勞動能力
    ，或增加生活上需要時，應負損害賠償責任。不法侵害他人
    之身體、健康、名譽、自由、信用、隱私、貞操，或不法侵
    害其他人格法益而情節重大者，被害人雖非財產上之損害，
    亦得請求賠償相當之金額，民法第191 條之2 前段、第193
    條第1 項、第195 條第1 項前段亦分別定有明文。又民法第
    193 條第1 項規定之「增加生活上之需要」，係指被害人以
    前並無此需要，因為受侵害，始有支付此費用之需要而言（
    最高法院78年4 月18日第9 次民事庭會議決議㈡參照）。查
    被告之過失傷害行為與原告所受之傷害結果間，具有相當因
    果關係，業如前述，則原告請求被告賠償伊所受財產上及非
    財產上之損害，自屬有據。準此，依上開規定，茲就原告請
    求被告賠償之項目及金額是否有據，分述如下：
  1.醫療費用部分：
    原告主張因本件事故，身體受有上述傷害，因而就醫治療，
    並支付醫療費用1,390 元，惟僅請求1,240 元（本院卷第43
    頁），並提出醫療收據為證（附民卷9-13頁），應認為有理
    由，應予准許。
  2.手機損壞及交通費部分：
    原告主張因本件事故，受有系爭傷害，就醫支出交通費155
    元，另手機損害，受有1,500 元之損害，業據提出照片為證
    （附民卷19頁）。本院衡以車禍受傷後，就醫伴隨支出交通
    費乃係當然。另手機為一般民眾隨身攜帶之之物，對照原告
    傷勢程度，因遭被告駕車撞擊而損壞，實非無可能，雖原告
    未提出上開交通費及手機受損之單據，然一般人未將小額交
    通支出及手機購物單據保留至物品不堪使用，非屬少見。且
    原告主張之金額亦未逾一般交通費及手機折舊後之市價，本
    院認原告就此部分之請求，應屬有理。
  3.系爭機車維修費用：
    依原告所提之估價單，系爭機車修復費用為5,650 元（均為
    材料），然而以新零件更換舊零件之零件折舊部分非屬必要
    費用，應予扣除。而依行政院所頒固定資產耐用年數表及固
    定資產折舊率表，系爭機車之耐用年數為3 年，依平均法計
    算其折舊結果（即以固定資產成本減除殘價後之餘額，按固
    定資產耐用年數表規定之耐用年數平均分攤，計算折舊額）
    ，每年折舊率為3 分之1 ，並參酌營利事業所得稅查核準則
    第95條第6 項規定「固定資產提列折舊採用定率遞減法者，
    以1 年為計算單位，其使用期間未滿1 年者，按實際使用之
    月數相當於全年之比例計算之，不滿1 月者，以1 月計」，
    系爭機車自出廠日105 年12月，迄本件車禍發生時即109 年
    7 月30日，已使用3 年7 月，則零件扣除折舊後之修復費用
    估定為1,412 元【計算方式：1.殘價＝取得成本÷( 耐用年
    數＋1)即5,650 ÷( 3+1)≒1,413 （小數點以下四捨五入）
    ；2.折舊額＝( 取得成本－殘價) ×1/（耐用年數）×（使
    用年數）即( 5,650 －1,413)×1/3 ×（3+7/12）≒4,238
    （小數點以下四捨五入）；3.扣除折舊後價值＝（新品取得
    成本－折舊額）即5,650 －4,238 ＝1,412 】。故原告請求
    於1,412 元範圍內為有理由，於此範圍之請求，不應准許。
  ⒋不能工作損失部分：原告主張因本件事故而受傷致無法工作
    ，受有2 日不能工作之損害等情，有高雄市立聯合醫院診斷
    證明書為證，是原告請求不能工作之期間為2 日，尚屬有據
    。又原告主張以伊本件車禍事故發生前每日薪資1,450 元計
    算工作損失，核與其所附之薪資單明細相符（附民卷第15頁
    ）。故原告請求不能工作之損失2,900 ，自屬有據，應予准
    許。
  ⒌精神慰撫金部分：
    按慰藉金之賠償須以人格權遭遇侵害，使精神上受有痛苦為
    必要，其核給之標準固與財產上損害之計算不同，然非不可
    斟酌雙方之身分資力、加害程度及其他各種情形核定相當之
    數額（最高法院51年臺上字第223 號民事判例意旨參照）。
    查原告因本件事故受有系爭傷害，已如前述，衡情可認原告
    之身體及精神因本件事故必受有相當之痛苦，並審酌原告係
    大學畢業、從事製造業、月收入約5 萬元、名下有土地、股
    票，109 年總所得約78萬元；另被告為高職畢業，名下有汽
    車1 輛，109 年總所得約為30萬元等情，又斟酌兩造之身分
    、地位、經濟能力，被告前揭行為所致原告受傷之程度，及
    原告因此所受精神上痛苦之程度等一切情狀，認原告請求被
    告賠償精神慰撫金以1 萬元為適當，應予准許；至原告逾此
    部分之請求，當予駁回。
  4.綜上，原告因本件車禍所受損金額合計為17,207元（計算式
    ：1,240 ＋155 ＋1,500 ＋1,412 ＋2,900+10,000=17,207
    ）。
  ㈣再按損害之發生或擴大，被害人與有過失者，法院得減輕賠
    償金額，或免除之，民法第217 條第1 項定有明文。查系爭
    事故之發生，原告亦有超速行駛之過失，業據本院110 年度
    原交簡字第20號判決認定明確。則系爭事故係由兩車駕駛之
    過失行為所共同肇致，參酌上述雙方之過失程度，認系爭事
    故之發生應由被告負擔70％之過失責任，原告應負擔30％之
    過失責任，適用過失相抵之法則，減輕被告賠償金額30％，
    故被告應賠償原告之金額應核減為12,045元【計算式：17,2
    07×70％＝12,045，元以下四捨五入】。是原告請求被告賠
    償12,045元，核屬有據，逾此範圍之請求，即不能准許。
五、從而，原告依侵權行為之法律關係，請求被告給付原告12,0
    45元，及自起訴狀繕本送達翌日（即110 年4 月27日，見交
    附民卷第21頁）起至清償日止，按年息5 ％計算之利息，為
    有理由，應予准許。逾此數額之請求，則無理由，應予駁回
    。
六、本件原告勝訴部分係就民事訴訟法第436 條之8 第1 項適用
    小額程序所為被告部分敗訴之判決，依同法第436 條之20規
    定，應依職權宣告假執行，原告所為宣告假執行之聲請，僅
    在促使法院為此職權之行使，本院自不受其拘束，仍應逕依
    職權宣告假執行，惟此部分聲請既已依職權宣告，無再命原
    告提供擔保之必要，此部分不另為准駁之諭知，至原告敗訴
    部分，其假執行之聲請即失所附麗，應併予駁回，附此敘明
    。
七、本件係經本院刑事庭以裁定移送前來，依刑事訴訟法第504
    條規定，本免納裁判費，然就原告請求之機車及財物損失，
    非屬刑事附帶民事之範圍，依法仍應徵收裁判費，爰依職權
    定本件訴訟費用為1,000 元（即第一審裁判費），由被告負
    擔。
中    華    民    國   110    年    11    月    24    日
                  橋頭簡易庭  法    官  林揚奇
以上正本係照原本作成。
民事訴訟法第436 條之24第2 項：對於本判決之上訴，非以違背
法令為理由，不得為之。
如對本判決上訴，須於判決送達後20日內向本院提出上訴狀，並
須表明原判決所違背之法令及其具體內容與依訴訟資料可認為原
判決有違背法令之具體事實之上訴理由（均須按他造當事人之人
數附繕本）。
中    華    民    國   110    年    11    月    24    日
                              書 記 官  陳麗如
　
訴訟費用計算式：
裁判費（新臺幣）   1,000元
合計               1,000元